【裁判字號】    98,易,185
【裁判日期】    980824
【裁判案由】    違反家庭暴力防治法
【裁判全文】
臺灣花蓮地方法院刑事判決                98年度易字第185號
公  訴  人  臺灣花蓮地方法院檢察署檢察官
被      告  乙○○
上列被告因違反家庭暴力防治法案件，經檢察官提起公訴（97年
度偵字第4939號），判決如下：
    主  文
乙○○以非法方法，剝奪人之行動自由，處拘役肆拾日，如易科
罰金，以新臺幣壹仟元折算壹日；又違反本院依家庭暴力防治法
第十四條所為禁止實施家庭暴力行為之通常保護令裁定，處拘役
拾日，如易科罰金，以新臺幣壹仟元折算壹日；應執行拘役伍
拾伍日，如易科罰金，以新臺幣壹仟元折算壹日。
    事  實
一、乙○○前有違反槍砲彈藥刀械管制條例、侵占、公共危險等
    犯罪紀錄，詎猶不知警惕，其係甲○○之夫，2 人間具有家
    庭暴力防治法第3條第1款所定之家庭成員關係，且乙○○於
    民國96年12月31日業經本院依家庭暴力防治法第14條規定，
    以96年度家護字第231 號民事通常保護令裁定，令其不得對
    甲○○實施身體或精神上不法侵害之行為，亦不得對甲○○
    為騷擾行為，有效期間為10月，其後再經本院於97年10月24
    日以97年度家護聲字第19號裁定前揭通常保護令之有效期間
    延長10月。詎於上開保護令有效期間內之97年9月17日凌晨1
    時15分許，因甲○○返回花蓮縣鳳林鎮○○路129 號住處拿
    取房屋權狀，乙○○明知上揭保護令內容，竟為阻止甲○○
    離開，而於上址2 樓拉扯甲○○，致甲○○受有右前臂及左
    上臂下血腫等傷害（傷害部分未經告訴），旋又將甲○○推
    至1 樓，並基於妨害自由之故意，將電源切斷不讓甲○○開
    啟鐵門離開上址，而故意以此非法方法，剝奪甲○○之行動
    自由及違反本院上開通常保護令。另其於97年10 月20日5時
    52分至同年月31日20時39分間，復接續以其門號 000000000
    0之行動電話撥打甲○○門號0000000000之行動電話共58 通
    ，於通話中或於語音信箱中留言對甲○○指摘其有外遇、有
    客兄等情事，而對甲○○實施精神上不法侵害及騷擾，故意
    違反本院上開通常保護令。
二、案經新竹市警察局第三分局報告臺灣新竹地方法院檢察署呈
    請臺灣高等法院檢察署檢察長令轉台灣花蓮地方法院檢察署
    檢察官偵查起訴。
    理  由
壹、有關證據能力部分：
一、按被告以外之人於審判外之言詞或書面陳述，除法律有規定
    者外，不得作為證據，刑事訴訟法第一百五十九條第一項定
    有明文，此乃傳聞證據之排除法則。又傳聞法則之重要理論
    依據，在於傳聞證據未經當事人之反對詰問予以核實，乃予
    排斥，惟若當事人已放棄對原供述人之反對詰問權，於法院
    審判時表明同意該等傳聞證據可作為證據，基於證據資料愈
    豐富，愈有助於真實發現之理念，並貫徹刑事訴訟法修法加
    重當事人進行主義之精神，確認當事人對於證據能力有處分
    權之制度，傳聞證據經當事人同意作為證據，法院認為適當
    者，亦得為證據。另當事人於調查證據時，對於傳聞證據表
    示「沒有意見」、「對於證據調查無意見」，而未於言詞辯
    論終結前聲明異議，應視為已有將該等傳聞證據採為證據之
    同意，此刑事訴訟法第一百五十九條之五定有明文。
二、查本案所引之下列證據，均未據被告乙○○否認其證據能力
    ，亦未於本案言詞辯論終結前聲明異議，則本院審酌該等證
    據並無違法取證或證明力顯然過低之情事，均得採為證據。
貳、實體部份：
一、訊據被告乙○○雖坦承有於上揭時間接續撥打被害人甲○○
    行動電話及於通話中或於語音信箱中留言對甲○○指摘其有
    外遇、有客兄等情事不諱，惟矢口否認有何妨害自由犯行，
    辯稱：就97年9月17 日該次，伊並未關電源讓鐵門無法開，
    並未妨害被害人之自由及違反保護令之規定云云。然查，被
    害人甲○○於97年9月17日凌晨1時15分許返回花蓮縣鳳林鎮
    長橋里住處欲拿取權狀，入屋後即將鐵門放下，惟甲○○嗣
    欲離去時，卻遭被告拉扯受傷，被告並將鐵門電源關閉，致
    被害人無法使用鐵門遙控器開啟鐵門，而以此方式限制妨害
    被害人行動自由等情，迭據被害人於警詢、偵查、本院刑事
    庭、家事庭審理時分別證述在卷，且其所述情節大致相符，
    而被害人先後作證時點彼此均間隔相當時日，如為臨訟杜撰
    ，當無可能就細節經過描述均相吻合。抑有進者，被害人所
    述受傷乙節，尚有驗傷診斷證明書1 份存卷可按，足見被害
    人所述經過確係信而有徵，則被告既因情緒控制不佳而出手
    拉扯被害人致其受傷在先，旋接續關閉電源阻止被害人離去
    ，亦符情理之常，堪信被害人所指遭妨害自由乙節應非虛詞
    。又被害人於警詢時並未就傷害部分對被告提出告訴，嗣於
    本院審理時更表示只要被告不再騷擾伊，伊即願原諒被告，
    足見被害人並無意使被告遭受法律嚴厲制裁，準此，被害人
    實無刻意誇大渲染被害情節之必要，益見其所指述遭被告以
    關閉鐵門電源方式限制行動自由等情，應係屬實而堪予採信
    。又被告乙○○係被害人甲○○之夫，2 人間具有家庭暴力
    防治法第3條第1款所定之家庭成員關係。乙○○於96年12月
    31日經本院依家庭暴力防治法第14條規定，以96年度家護字
    第231 號民事通常保護令裁定，令其不得對甲○○實施身體
    或精神上不法侵害之行為，亦不得對甲○○為騷擾行為，有
    效期間為10月，其後再經本院於97年10月24日以97年度家護
    聲字第19號裁定前揭通常保護令之有效期間延長10月，業據
    被告自承在卷，且有本院96年度家護字第231 號民事通常保
    護令裁定、97年度家護聲字第19號裁定附卷可考，質之被告
    於本院98年7月17 日審理時更供稱：伊知道保護令之內容，
    在家事法庭時並同意延長保護令之期間等語，乃被告明知本
    院已對其核發民事通常保護令及延長有效期間，竟仍以妨害
    自由及電話通訊方式對被害人實施不法侵害及騷擾被害人，
    其主觀上有違反保護令之故意，亦至為明灼。此外，並有通
    聯紀錄、現場照片等附卷可稽，本件事證已臻明確，被告犯
    行堪予認定，應予依法論科。
二、核被告乙○○所為，係犯家庭暴力防治法第61 條第1款、第
    2款之違反保護令罪、刑法第302 條第1項之妨害自由罪。被
    告自97年10月20日5時52分至同年月31日20 時39分間，多次
    以其門號0000000000之行動電話撥打被害人甲○○門號0000
    000000之行動電話共58通騷擾及對被害人實施精神上不法侵
    害之犯行，係出於同一違反保護令之犯意，其先後各舉動並
    於密切接近之時地實施，且被害法益同一，其接續多次行為
    應論以接續犯之包括一罪。另被告於97年9月17日凌晨1時15
    分許，以及自97年10月20日5時52分至同年月31日20 時39分
    間，均係以一行為違反上開裁定所禁止之數款行為，然法院
    依家庭暴力防治法第14條規定核發民事通常保護令者，該保
    護令內之數款規定，僅分別為不同之違反保護令行為態樣，
    被告以一犯意為一違反保護令之行為，應屬單純一罪，故上
    揭二次行為仍各只以一違反保護令罪論處。又被告以一關閉
    電源行為，同時觸犯妨害自由罪、違反保護令罪2 罪名，為
    想像競合犯，應從一重依處斷。至被告上揭妨害自由及違反
    保護令之犯行，犯意個別、行為態樣互殊、觸犯構成要件相
    異之罪名，應予分論併罰。爰審酌被告不採平和手段解決彼
    此感情爭議，徒藉非理性途徑，表徵對他方不滿之情緒，而
    橫施不法行為，妨害被害人自由暨實施騷擾與精神上不法侵
    害，造成被害人心理恐懼，其行止著實可議，應予非難，另
    盱衡其有前述犯罪紀錄，有臺灣高等法院被告前案紀錄表在
    卷可徵，其素行非佳，暨其智識程度、犯罪動機、目的、手
    段激烈程度、犯後坦承部分犯行之態度等一切情狀，分別量
    處如主文所示之刑，並均諭知易科罰金之折算標準暨定應執
    行刑，以示懲儆。
據上論斷，依刑事訴訟法第299條第1項前段，家庭暴力防治法第
61條第1款、第2款，刑法第11條前段、第302條第1項、第55條、
第51條第6款、第41條第1項前段，刑法施行法第1條之1，判決如
主文。
本案經檢察官孫源志到庭執行職務
中    華    民    國    98    年    8     月    24    日
              刑事第二庭      審判長  法  官  陳世博
                                      法  官  陳月雯
                                      法  官  林恒祺
以上正本證明與原本無異。
如不服本判決應於收受送達後10日內向本院提出上訴書狀，並應
敘述具體理由。其未敘述上訴理由者，應於上訴期間屆滿後20日
內向本院補提理由書 (均須按他造當事人之人數附繕本) 「切勿
逕送上級法院」。告訴人或被害人如對於本判決不服者，應具備
理由請求檢察官上訴，其上訴期間之計算係以檢察官收受判決正
本之日期為準。
中    華    民    國    98    年    8     月    24    日
                                      書記官
附錄本判決論罪之法律條文：
刑法第302條
私行拘禁或以其他非法方法，剝奪人之行動自由者，處 5 年以下
有期徒刑、拘役或 3 百元以下罰金。
因而致人於死者，處無期徒刑或 7 年以上有期徒刑，致重傷者，
處 3 年以上 10 年以下有期徒刑。
第 1 項之未遂犯罰之。
家庭暴力防治法第61條：
違反法院依第14條第1項、第16條第3項所為之下列裁定者，為本
法所稱違反保護令罪，處3 年以下有期徒刑、拘役或科或併科新
臺幣10萬元以下罰金：
一、禁止實施家庭暴力。
二、禁止騷擾、接觸、跟蹤、通話、通信或其他非必要之聯絡行
    為。
三、遷出住居所。
四、遠離住居所、工作場所、學校或其他特定場所。
五、完成加害人處遇計畫。


司法院資訊處製作；財團法人民間司法改革基金會備份。
